臺灣臺中地方法院臺中簡易庭小額民事判決
110年度中原小字第26號
原      告  陳秋華  
被      告  鄭達旺  


上列被告因妨害名譽案件（本院刑事庭109年度原易字第130號）
，經原告提起請求損害賠償之附帶民事訴訟，經本院刑事庭裁定
移送前來（110年度原附民字第9號），本院於民國110年9月22日
言詞辯論終結，判決如下：
    主    文
被告應給付原告新臺幣貳萬元，及自民國110年3月14日起至清償
日止，按週年利率百分之五計算之利息。
原告其餘之訴駁回。
本判決第一項原告勝訴部分，得假執行。但被告如以新臺幣貳萬
元為原告預供擔保後，得免為假執行。
    事實及理由
一、原告主張：兩造毗鄰而居，雙方因屋前之龍眼樹種植問題存
    有糾紛，被告竟基於公然侮辱之犯意，分別為下列行為：㈠
    於民國108年8月28日18時19分許，在不特定多數人得以共見
    共聞之臺中市○○區○○○街000號原告住處大門外，以「那麼賤
    的女人」等語辱罵原告，而公然侮辱原告。㈡於109年1月11
    日8時10分許，在不特定多數人得以共見共聞之前開原告住
    處大門外，接續以「神經病」、「好像這裡都是妳的天下是
    不是，妳算什麼人」、「什麼女人」等語辱罵原告，而公然
    侮辱原告，而足以貶損原告之人格在社會上所受之評價。被
    告上開不法行為，業經本院刑事庭以109年度原易字第130號
    判處罰金各新臺幣（下同）4000元，得易服勞役，並定應執
    行罰金6000元，得易服勞役確定在案。被告上開2次出言辱
    罵原告之行為，已對原告人格造成公然侮辱之事實，侵害原
    告之名譽，使原告受有精神上之痛苦，為此請求被告給付原
    告精神慰撫金20萬元等語。並聲明：被告應給付原告20萬元
    （原告原起訴聲明為請求10萬元，後經於刑事附帶民事訴訟
    案件中已具補充狀擴張聲明為20萬元，見附民卷第11頁，此
    聲明之擴張，於法相合，當准許之），及自刑事附帶民事起
    訴狀繕本送達被告之翌日起至清償日止，按年息5%計算之利
    息。
二、被告則以：其對於本院刑事庭109年度原易字第130號案件已
    提起上訴，其雖有對原告陳稱上開言詞無訛，然事出有因，
    其主觀上並無貶低原告人格之意圖，且該等言詞於客觀上亦
    應無造成原告之人格遭受被損之情，又即便認已侵害原告之
    名譽權，原告所受侵害應屬輕微，原告所為精神慰撫金之請
    求顯然過高等語，資為抗辯。並聲明：（1）原告之訴駁回
    。（2）如受不利判決，願供擔保，請准宣告免為假執行。
三、本院得心證之理由：
（一）查原告主張被告於上開時、地，先後2次對原告為上開公
      然侮辱言詞之行為等事實，業經本院以109年度原易字第1
      30號判處罰金各4000元，得易服勞役，並定應執行罰金60
      00元，得易服勞役，因被告不服提起上訴，經臺灣高等法
      院臺中分院以110年度原上易字第11號判決上訴駁回確定
      在案，有上開刑事判決附卷可資為證，並經本院依職權調
      取上開卷宗全卷核閱屬實，且被告亦不否認其確有向原告
      陳稱上開言詞等語詳實，是本院依調查證據之結果，堪信
      原告上開主張為真實，而被告猶仍辯稱上情，顯屬無據，
      無從憑採。
（二）按因故意或過失，不法侵害他人之權利者，負損害賠償責
      任，故意以背於善良風俗之方法，加損害於他人者亦同；
      不法侵害他人之身體、健康、名譽、自由、信用、隱私、
      貞操，或不法侵害其他人格法益而情節重大者，被害人雖
      非財產上之損害，亦得請求賠償相當之金額，民法第184
      條第1項、第195條第1項前段分別定有明文。再損害賠償
      之債，以有損害之發生及有責任原因之事實，並二者之間
      ，有相當因果關係為成立要件，最高法院48年台上字第48
      1號著有判例可資參照。而精神慰撫金之多寡，應斟酌雙
      方之身分、地位、資力與加害程度，及其他各種情形核定
      相當之數額，該金額是否相當，自應依實際加害情形與被
      害人所受痛苦及雙方之身分、地位、經濟狀況等關係決定
      之，最高法院51年度台上字第223號判例意旨可資參照。
（三）而查，被告確有於上開時、地，先後2次對原告為上開公
      然侮辱之行為，並經本院以109年度原易字第130號判處定
      應執行罰金6000元確定在案，已如前述，則被告自屬2次
      故意以不法手段侵害原告之名譽權，致原告受有損害而情
      節重大，且被告對原告為上開行為，與原告所受上開損害
      間，具有相當因果關係甚明。從而，原告依民法侵權行為
      規定，請求被告賠償伊所受非財產上之損害賠償，洵屬正
      當，應予准許。審酌原告為高職畢業，現任服務業之時薪
      工作，月收入約1萬元，名下汽車2部及不動產2筆，108年
      、109年所得給付總額各為4萬餘元及13萬餘元；另被告為
      國中畢業，現任綁鋼筋之工作，月收入約1萬元至3萬元，
      名下有房屋及田賦共5筆，108年、109年所得給付總額均
      為0元等情，業據兩造陳明在卷，並經本院依職權查詢兩
      造之稅務電子匣門財產調件明細表附卷可參，則本院斟酌
      上情及被告侵害原告之行為態樣，兩造之身分、地位、經
      濟狀況、學經歷、原告因本件侵權行為所受精神上痛苦等
      一切情況，認原告請求精神慰撫金以2萬元為適當，應予
      准許；至逾此範圍之請求，即有未當，當予駁回。
（四）復按給付有確定期限者，債務人自期限屆滿時起，負遲延
      責任。給付無確定期限者，債務人於債權人得請求給付時
      ，經其催告而未為給付，自受催告時起，負遲延責任。其
      經債權人起訴而送達訴狀，或依督促程式送達支付命令，
      或為其他相類之行為者，與催告有同一之效力。民法第22
      9條第1項及第2項定有明文。又遲延之債務，以支付金錢
      為標的者，債權人得請求依法定利率計算之遲延利息。但
      約定利率較高者，仍從其約定利率。應付利息之債務，其
      利率未經約定，亦無法律可據者，週年利率為5％。民法第
      233條第1項及第203條亦有明文。查原告對被告之損害賠
      償債權，核屬無確定期限之給付，既經原告起訴而送達訴
      狀，被告迄未給付，當應負遲延責任，是原告請求被告給
      付自刑事附帶民事起訴狀繕本送達（110年3月3日寄存送
      達，見110年度原附民字第9號卷第17至19頁，經10日發生
      效力）之翌日即110年3月14日起至清償日止，按週年利率
      5%計算之法定遲延利息，核屬有據。
四、綜上，原告本於民法第184條第1項前段及第195條第1項侵權
    行為之法律關係，請求被告給付2萬元及自刑事附帶民事起
    訴狀繕本送達之翌日即110年3月14日起至清償日止，按週年
    利率5%計算之法定遲延利息之範圍內，洵屬正當，應予准許
    ，爰為判決如主文第1項所示。至原告逾上開部分之請求，
    即屬無據，應予駁回。
五、本件係依民事訴訟法第427條第1項規定適用簡易訴訟程序所
    為被告部分敗訴之判決，依同法第389條第1項第3款規定，
    應依職權就原告勝訴部分宣告假執行。又被告陳明願供擔保
    請准宣告免為假執行，經核亦無不合，爰酌定相當之金額准
    許之。
六、原告提起本件刑事附帶民事訴訟，而由本院刑事庭依刑事訴
    訟法第504條第1項規定，裁定移送前來，依同條第2項規定
    免繳納裁判費，且於本院審理期間，亦未滋生其他訴訟必要
    費用，茲參酌臺灣高等法院暨所屬法院95年度法律座談會意
    旨，自無庸為訴訟費用負擔之諭知，併予敘明。
中　　華　　民　　國　　110 　年　　10　　月　　15　　日
                      臺灣臺中地方法院臺中簡易庭
                                  法　官　許惠瑜
以上為正本係照原本作成。
如不服本判決，應於送達後20日內向本院提出上訴狀並表明上訴
理由，如於本判決宣示後送達前提起上訴者，應於判決送達後20
日內補提上訴理由書(須附繕本)。如委任律師提起上訴者，應一
併繳納上訴審裁判費。
中　　華　　民　　國　　110 　年　　10　　月　　15　　日
                                  書記官　許千士